【裁判字號】    95,訴,1826
【裁判日期】    971125
【裁判案由】    組織犯罪條例等
【裁判全文】
臺灣臺南地方法院刑事判決              95年度訴字第1826號
公  訴  人  臺灣臺南地方法院檢察署檢察官
被      告  戊○○
            己○○
            庚○○
            子○○
上一人之
選任辯護人  許安德利律師
            許世律師
被      告  巳○○
選任辯護人  蔡弘琳律師
            蘇正信律師
            蔡進欽律師
被      告  午○○
上列被告因組織犯罪條例等案件，經檢察官提起公訴（95年度偵
字第3026號、第9911號、第11109號、第12638號），本院判決如
下：
    主  文
戊○○共同犯常業重利罪，處有期徒刑壹年貳月，減為有期徒刑
柒月，如附表二、三、八、十所示之物均沒收。
己○○共同犯常業重利罪，處有期徒刑壹年，減為有期徒刑陸月
，如易科罰金，以銀元參佰元即新臺幣玖佰元折算壹日，如附表
二、四、九所示之物均沒收。
庚○○共同犯重利罪，處有期徒刑捌月，減為有期徒刑肆月，如
易科罰金，以銀元參佰元即新臺幣玖佰元折算壹日，如附表八、
十所示之物均沒收。
子○○共同犯常業重利罪，處有期徒刑壹年，減為有期徒刑陸月
，如易科罰金，以銀元參佰元即新臺幣玖佰元折算壹日，如附表
五、六所示之物均沒收。
巳○○共同犯常業重利罪，處有期徒刑拾月，減為有期徒刑伍月
，如易科罰金，以銀元參佰元即新臺幣玖佰元折算壹日，如附表
六、七、八、十所示之物均沒收。
午○○共同犯如附表一編號十五、十七所示之重利罪計貳次，每
次各處有期徒刑陸月，各減為有期徒刑參月，如易科罰金，均以
銀元參佰元即新臺幣玖佰元折算壹日，如附表四、九所示之物均
沒收。應執行有期徒刑伍月，如易科罰金，以銀元參佰元即新臺
幣玖佰元折算壹日，如附表四、九所示之物均沒收。
    事  實
一、戊○○、己○○、庚○○、子○○、巳○○、午○○與張育
    福（因案件曾經判決確定而為臺灣臺南地方法院檢察署檢察
    官以民國95年度偵字第12638號不起訴處分書為不起訴處分
    ）及壬○○、寅○○（以上2人由檢察官另案提起公訴）、
    乙○○（嗣於95年6月8日死亡，經本院往股另案為公訴不受
    理之判決）、癸○○（另案由臺灣高雄地方法院審理）等人
    ，為貪圖非法暴利，竟以放款收取重利為業而經營俗稱地下
    錢莊之行為，其等依附表一（即起訴書之附表二，下同，惟
    為方便敘述及引用戊○○等人於本院審理時所言，仍保留起
    訴書原附表之內容）編號1、2、3、6、7、10、13、15 、
    16、17、28、29之組合，而共同基於常業重利之犯意聯絡，
    以及子○○就附表一編號25、26、27部分基於常業重利之犯
    意，並以收購如附表一所示之李清樺、郭怡吟、吳賀富、嚴
    雅玟、許峻豪、王靖琴等人之郵局存摺以供借款人將利息匯
    入上開郵局存戶內，寅○○借用不知情之王榮壕之郵局存摺
    、子○○借用不知情之陳柏銓之郵局存摺及私自使用借款未
    還之賴偉航之郵局存摺以供借款人將利息匯入上開郵局存戶
    內，並自92年間某日起，在「自由時報」、「中華日報」、
    「小兵立大功」等之報刊上，以「持信用卡者息低、輕鬆還
    、二至十萬、0000000000」、「身分證可借款、0000000000
    」等之分類廣告，並到處散發「0000000000、日仔會」、「
    0000 000000、日仔會」、「0000000000、江先生連絡、到
    期中午12點匯款」等名片，趁如附表一所示之編號1丁○○
    、編號2甲○○、編號3李芝熒、編號6宇○○、編號7Ｉ○○
    、編號10Ｌ○○、編號13申○○、編號15賴科仲、編號16辰
    ○○、編號17林昭元、編號25玄○○、編號26Ｅ○○、編號
    27Ｋ○○、編號28Ｊ○○、編號29戌○○等人急需用錢之際
    ，在臺南縣、市及屏東等地，以借款新臺幣（下同）1萬元
    ，或每10天或每7天收取1千5百元至2千元不等之利息，並預
    扣第一個月利息及簽發如借貸金額二倍之本票、扣留身分證
    、金融機構存摺之方式，貸與如附表一所示上開丁○○等人
    金錢，收取顯不相當之高利，並以之為常業。戊○○、己○○、子○○、巳○○、午○○等人並要求丁○○、甲○○、
    李芝熒、宇○○、賴科仲、林昭元、玄○○、Ｅ○○、Ｋ○○、Ｊ○○等人將放款利息分別匯至如附表一所示之編號1
    、2、3李清樺、編號6郭怡吟、吳賀富、嚴雅玟、編號13嚴
    雅玟、編號14、17王榮壕、許峻豪、編號25陳柏銓、賴偉航
    、編號28王靖琴之郵局帳號內，藉以掩飾其等之犯行。
二、其後，因宇○○、Ｌ○○無力清償本息，巳○○竟與張育福
    、壬○○共同基於恐嚇之概括犯意聯絡，連續於93年6月
    下旬某日，至宇○○住處，對宇○○恐嚇稱：「不要為了欠
    一點錢都不還，到時候有人到你家潑油漆，鄰居看到就不好
    」等語，致使宇○○心生畏懼。又於93年11月間某日，至
    Ｌ○○住處催討利息，嗣催討無著，巳○○、張育福、壬○○即向Ｌ○○之兄嫂劉秀春住處噴漆，致Ｌ○○心生畏懼。
三、嗣經警察於下列時間、地點，分別查獲：
(1)、於93年11月23日上午7時45分許，在高雄市○○區○○街3號
    20樓之2丑○○、辛○、卯○○（以上3人，由檢察官另案提
    起公訴）住處搜索，扣得葉懷仁所有之郵局存摺1本、身
    分證1張及印章1顆王鎮鴻郵局存摺1本及印章1顆午○○
    郵局存摺1本及金融卡1張武宗賢中國信託存摺1本陳琦
    郵局存摺1本、金融卡1張及印章1顆卯○○郵局存摺1本及
    印章1顆陳玶高新銀行存摺1本及印章1顆魏宏龍及龐紫
    德之支票各1張帳冊7本空白本票2本空白讓渡書3張
    空白現金保管條15張唐嘉清現金保管條1張「日仔會聯
    絡電話0000000000」名片56張「日仔會聯絡電話00000000
    00」名片42張現金19萬5千元蔡宜蒨及賴盈辰支票各1張
    丑○○彰化銀行存摺1本、金融卡1張及印章1顆鍾偉豪
    健保卡1張000000 0000號行動電話手機1支0000000000
    號行動電話手機1支帳冊3本未○○、許全成、王義發、
    曹趙阿玉、李明光、林忠輝簽發之本票、身分證及駕照各1
    張鋁製球棒2支噴漆1罐。
(2)、於93年11月23日上午8時50分許，在屏東縣屏東市○○○路1
    25號5樓之2寅○○、乙○○（以上2人，由檢察官另案提起
    公訴）之住處搜索，扣得手銬一付現金4千3百元狙擊
    鏡一個木質球棒一支廣告印章（000000 0000、江先生
    連絡、到期中午12點匯款）一個王榮壕及寅○○郵局存摺
    各1本及金融卡各1張空白本票4本行動電話手機（含門
    號）12支帳冊9本假手榴彈（經內政部警政署刑事警察
    局以Ｘ光透視法鑑定認係假手榴彈，有該局94年1月12日刑
    偵五字第0940007332號鑑驗通知書在卷）刊登之分類廣告
    報紙3張賴科仲、林昭元等多人之抵押之身分證、駕照等
    證件及本票等共23件木棒1支膠帶1卷影印機1檯。
(3)、於93年11月23日10時30分許，在臺南市○○路與榮譽街口，
    於壬○○其所駕駛之牌照號碼8S-9875號自小客車上扣得
    張王春、宇○○之身分證各1張及本票1張楊靜宜身分證及
    本票各1張林怡芬身分證及本票各1張林榮富身分證及本
    票各1張Ｆ○○身分證及本票各1張Ｉ○○身分證、行車
    執照及本票各1張郭玟伶身分證及本票各1張Ａ○○身分
    證及本票各1張辰○○身分證、健保卡及本票各1張鄭秀
    蓮身分證1張及本票2張卓淑芬身分證1張及本票2張王泰
    堯身分證1張及本票2張何冠澤身分證及本票各1張邱淑
    華身分證1張及本票5張申○○身分證及本票各1張王清
    敏身分證及本票各1張Ｌ○○身分證及本票各1張Ｇ○○
    身分證及本票各1張、新竹商銀存摺1本酉○○身分證及本
    票各1張帳冊5本。
(4)、於95年2月6日中午12時30分許，在臺南市○○路與興南路口
    查獲子○○，並扣得賴偉航、陳柏銓之郵局存摺各1本及金
    融卡各1張、本票3張、借貸客戶基本資料簿4本、內有被害
    人戌○○、玄○○、廖木杉、Ｅ○○借款扣押之健保卡、駕
    駛執照、身分證、本票之信封袋4個及子○○所有用以重利
    放款之現金10萬7千5百元及其所有供借款人聯絡借款之0000
    000000、0000000000、0000000000、0000000000、00000000
    00、0000000000號手機6支。
(5)、於95年6月15日晚上7時30分許，子○○駕駛車牌號碼2752-M
    H號自小客車搭載巳○○，至臺南市○○路222巷口，向Ｊ○○催討利息時，為警當場查獲，並扣得本票1張及子○○所
    有用以供借款人與其聯絡借款之0000000000號手機1支。
四、經警查獲後，始知戊○○有為附表一編號1、2、3、7、13所
    示之重利行為；己○○有為附表一編號1、2、3、6所示之重
    利行為；庚○○有為附表一編號16所示之重利行為；子○○
    有為附表一編號25至29所示之重利行為；巳○○有為附表一
    編號6、10、28所示之重利行為；午○○有為附表一編號15
    、17所示之重利行為。
五、案經臺灣臺南地方法院檢察署檢察官偵查起訴。
    理  由
壹、有罪部分：
一、被告戊○○、己○○、庚○○、子○○、巳○○、午○○之
    重利行為有罪部分：
（一）、訊據被告戊○○矢口否認其有為上開重利之犯行，辯稱
        ：我沒有放款，未為附表一編號1、2、3、7、13所示之
        重利犯行，他們載我出去，我在車上，我不知道他們向
        哪些人放款收錢云云。訊據被告己○○對於附表一編號
        1、2、3、6之重利犯行坦承不諱。訊據被告庚○○矢口
        否認其有為附表一編號16之重利犯行。訊據被告子○○
        對於其有為附表一編號25至29之重利犯行固坦承不諱，
        惟辯稱附表一編號28之重利犯行其沒有與巳○○一起做
        云云。訊據被告巳○○對於附表一編號6、10、28之重
        利犯行坦承不諱。訊據被告午○○矢口否認其有為上開
        附表一編號15、17所示之重利犯行，辯稱：我不認識丑
        ○○，我的存摺是幾年前子○○帶一個朋友在臺中向我
        借的，說他家人要匯款給他有急用，子○○是我當兵時
        的好朋友，後來他朋友就沒有把存摺還我了云云。
（二）、經查有關被告己○○有為附表一編號1、2、3、6之重利
        犯行；被告子○○有為附表一編號25至27及29之重利犯
        行；被告巳○○有為附表一編號6、10、28之重利犯行
        ，業據其等坦承在卷，核與如附表一編號1、2、3、6、
        10、25、26、27、28、29之被害人丁○○、甲○○、李
        芝熒、宇○○、Ｌ○○、玄○○、Ｅ○○、Ｋ○○、Ｊ
        ○○、戌○○於警詢中所指述之情節相符，並與證人李
        芝熒、宇○○、玄○○、Ｅ○○、戌○○於檢察官偵查
        中之證述及證人丁○○於本院審理時所證述之情節相符
        ，此外，復有如附表五、七、八、九所示之物扣案可資
        佐證，被告己○○、子○○、巳○○此一部分之重利犯
        行，事證明確，應堪認定。
（三）、另被告子○○對於其有為附表一編號28之重利犯行固坦
        承不諱，惟辯稱附表一編號28之重利犯行其沒有與巳○○一起做云云。經查：被告子○○有與巳○○為附表一
        編號28之重利犯行，業據被害人Ｊ○○於警詢時指述明
        確，核與巳○○於警詢及偵、審中所言相符，並有Ｊ○○借款所簽之本票1紙及其依指示匯款到附表一編號28
        王靖琴之郵局帳戶之郵政匯款執據1紙附卷可資佐證，
        其上開所辯應不足採信，事證明確，被告子○○此一部
        分之重利犯行，應堪認定。
（四）、被告戊○○矢口否認其有為附表一編號1、2、3、7、13
        所示之重利犯行，經查：被告戊○○有為附表一編號1
        、2、3、7、13所示之重利犯行，除其附表一編號1、2
        、3之行為，業據共犯己○○坦承供述明確外，其有為
        附表一編號1、2、3、7、13所示之重利犯行，亦據被害
        人丁○○、甲○○、李芝熒、Ｉ○○、申○○等人於警
        詢時指述明確，及證人李芝熒、Ｉ○○於檢察官偵查中
        證述明確，並有扣押物品目錄表、郵政匯款執據附卷可
        資佐證。又證人丁○○雖於本院96年8月9日審理時證述
        放款時其記得有兩個人，其現只記得己○○，另一個其
        已不記得等語，然其上開所證係因時間經過，記憶模糊
        所致，自應以案發時，其於警詢記憶較清楚時為準，而
        其於警詢時已明確指認是己○○放款給他，催討債務時
        則是己○○與戊○○一同來向其催討等語，參以己○○
        於本院審理時並不否認上開情節，其並於檢察官94年9
        月19日偵查中供稱：其從92年在高雄開始經營地下錢莊
        ，做2、3個月賠錢後，再轉到臺南縣麻豆鎮○○路○段
        5號4樓做，並僱用張育福，另「戊○○因沒工作，來找
        我，我就將他留在我身邊」，「我帶他們（張育福戊○○）到客戶那裡放款，收款時若我沒有時間，我就叫張
        育福去收，有時我會叫戊○○去收」，有讓客戶簽2倍
        借款金額之本票及扣客戶之身分證或健保卡等語（見檢
        方94年度他字第577號卷第27頁、第28頁），復參以被
        告戊○○於本院審理時亦未堅決否認上開情節而稱：「
        我沒有意見，我只記得我好像有去，但過程太久了，我
        忘記了」等語，足認上開被害人之指述及證述，應堪採
        信。事證明確，被告戊○○此一部分之重利犯行，應堪
        認定。
（五）、被告庚○○矢口否認其有為附表一編號16之重利犯行，
        經查：被害人辰○○於警詢時證稱：其是在「小兵立大
        功」上看見登載「借款1萬元，利息50元」，經其打電
        話給地下錢莊欲借款1萬元，地下錢莊徵信其職業、家
        庭背景、戶內人口，並派業務人員到其家看環境後，於
        93年11月21 日放款時，是庚○○駕駛黑色之自小客車
        前來約定之臺南縣永康市○○街二百十幾巷口內交款，
        其並在上開車上簽發1張2萬元之本票及以其身分證及健
        保卡質押交給庚○○等語，參以壬○○於警詢時供稱：
        其係於93年11月23日10時30分許駕駛8S-9875號自小客
        車，在臺南市○○路與榮譽街口為警查獲，並在其車上
        扣得張王春、宇○○之身分證各1張及本票1張楊靜
        宜身分證及本票各1張林怡芬身分證及本票各1張林
        榮富身分證及本票各1張Ｆ○○身分證及本票各1張
        Ｉ○○身分證、行車執照及本票各1張郭玟伶身分證
        及本票各1張Ａ○○身分證及本票各1張辰○○身分
        證、健保卡及本票各1張鄭秀蓮身分證1張及本票2張
        卓淑芬身分證1張及本票2張王泰堯身分證1張及本
        票2張何冠澤身分證及本票各1張邱淑華身分證1張
        及本票5張申○○身分證及本票各1張王清敏身分證
        及本票各1張菜昆恩身分證及本票各1張Ｇ○○身分
        證及本票各1張、新竹商銀存摺1本酉○○身分證及本
        票各1張帳冊5本，上開身分證、健保卡及本票等物是
        其經營地下錢莊放高利貸，客戶所質押之物，帳冊則是
        其經營地下錢莊記賬所用等語，而辰○○身分證、健保
        卡及本票各1張原本係交給庚○○，卻在經營地下錢莊
        之壬○○駕駛之8S-9875號自小客車內查獲，足認被告
        庚○○與壬○○有共同為附表一編號16之重利犯行，應
        堪認定。
（六）、被告午○○矢口否認其有為上開附表一編號15、17所示
        之重利犯行，經查：
(1)、被告午○○有為上開附表一編號15、17所示之重利犯行，業
    據被害人賴科仲於警詢及本院97年1月23日審理時分別指述
    及證述明確，亦經林昭元於警詢時指述明確。賴科仲於警詢
    記憶較深時並指認93年6月30日是午○○駕駛一輛黑色自小
    客車載乙○○前來放款，其借2萬元，簽發4萬元之本票1張
    並質押其身分證、駕照等，當天預扣頭期利息3千元後實拿1
    萬7千元，寅○○則是固定向其收款及催討利息之人，其中
    有一次是由己○○來向其收取3千元利息等語。林昭元於警
    詢時並稱：其於93年8月12日借款3萬元，當天是寅○○駕駛
    一輛黑色自小客車載乙○○、午○○前來放款，並提供王榮
    壕、許峻豪之郵局帳號以供其日後匯款，其簽發6萬元之本
    票1張，並質押其身分證，當天預扣頭期利息6千5百元後，
    實拿2萬3千5百元，寅○○是向其催討利息之人等語。
(2)、共犯乙○○（嗣於95年6月8日死亡）於93年12月21日警詢時
    供稱：午○○曾介紹有朋友鍾富名要以手榴彈（嗣經送內政
    部警政署刑事警察局以Ｘ光透視法鑑定認係假手榴彈，有該
    局94年1月12日刑偵五字第0940007332號鑑驗通知書在卷可
    稽）質押借款2萬元，因而由午○○、寅○○帶其到鍾富名
    家中檢視後，寅○○乃將貸款2萬元交給鍾富名（未取息）
    等語。乙○○於93年12月21日警詢時供稱：其受僱於丑○○
    ，其負責不特定借款人之來電諮詢及收放款，收回之款由其
    保管，如收款達20萬元以上必須拿出10萬元交付或匯給丑○○，93年9月過後就由寅○○管賬並匯到午○○之郵局存摺
    內，再由鐘名茂領出轉交給丑○○，並稱午○○於93年8月
    至10月間離職等語。
(3)、賴科仲之身分證、駕照、簽發之本票及林昭元之身分證、簽
    發之本票，係由警察於93年11月23日上午8時50分許，在屏
    東縣屏東市○○○路125號5樓之2寅○○、乙○○之住處搜
    索而查獲，並扣有事實欄二(2)所載之物。
(4)、證人丑○○於本院97年1月23日審理時雖證稱：其認識午○○，午○○沒有與其從事放款業務云云，以及證人鐘名茂於
    本院97年1月23日審理時雖證稱：其不認識午○○云云。惟
    參以鐘名茂於本院97年1月23日審理時另證稱：扣案之午○○之存摺及金融卡是其向乙○○借的，方便人家匯放款之利
    息進來等語，以及依上開(1)、(2)、(3)之被害人賴科仲、林昭
    元所指述及證述以及共犯乙○○之供述及扣案之證物顯示，
    賴科仲、林昭元、乙○○等人所言與事實相符，其等所言屬
    實，應可採信。證人丑○○、鐘名茂上開證言與事實不符，
    顯係偏坦被告午○○之詞，自不足採信。
(5)、綜上所述，被告午○○有為上開附表一編號15、17所示之重
    利犯行，事證明確，其上開所辯謂其不認識丑○○，其存摺
    是幾年前子○○帶一個朋友在臺中向其借的，後來子○○之
    朋友就沒有把存摺歸還云云，應係事後飾卸之詞，應不足採
    信，其此部分之犯行洵堪認定。
二、被告巳○○之恐嚇行為有罪部分：
    訊據被告巳○○對於其有與張育福、壬○○共同基於恐嚇之
    概括犯意聯絡，連續於93年6月下旬某日，至宇○○住處
    ，對宇○○恐嚇稱：「不要為了欠一點錢都不還，到時候有
    人到你家潑油漆，鄰居看到就不好」等語，致使宇○○心生
    畏懼。又於93年11月間某日，至Ｌ○○住處催討利息，嗣
    催討無著，巳○○、張育福、壬○○即向Ｌ○○之兄嫂劉秀
    春住處噴漆，致Ｌ○○心生畏懼之犯行，坦承不諱，核與被
    害人宇○○、Ｌ○○於警詢及宇○○於檢察官偵查中所指述
    之情節相符，參以宇○○、張王春（為宇○○之祖母）之身
    分證各1張及宇○○所簽之本票1張，以及Ｌ○○之身分證及
    其簽發之本票各1張，均係在壬○○所駕駛之8S-9875號自小
    客車上查獲，此外，並有認領保管單2紙附卷可資佐證，被
    告巳○○上開自白，應堪採信。事證明確，被告巳○○上開
    恐嚇犯行，應堪認定。
三、新舊法比較部分：
    按刑法於94年1月7日經立法院三讀修正，而經總統於94年2
    月2日公布，並於95年7月1日施行。而新修正之刑法第2條第
    1項規定：「行為後法律有變更者，適用行為時之法律。但
    行為後之法律有利於行為人者，適用最有利於行為人之法律
    」。依據最高法院95年第8次刑庭會議之決議，新法第2條第
    1項之規定，係規範行為後法律變更所生新舊法律比較之準
    據法，於新法施行後，應適用新法第2條第1項之規定，為「
    從舊從輕」之比較。查被告戊○○、己○○、庚○○、子○○、巳○○、午○○犯罪之時間係在刑法修正施行前，本案
    涉及新舊法律變更之部分如下：
(1)、刑法第28條將「二人以上共同『實施』犯罪之行為者，為共
    犯」規定，修正為「二人以上共同『實行』犯罪之行為者，
    為共犯」，排除「陰謀」、「預備」共同正犯之適用，減縮
    共同正犯成立之範圍。惟本件被告等不論依新法或舊法均成
    立共同正犯，修正後規定並未較有利於被告，應依刑法第2
    條第1項前段規定，適用修正前刑法第28條規定。
(2)、修正後之刑法刪除第55條關於牽連犯之規定。本件被告巳○○所犯下述二罪（常業重利罪與恐嚇危害安全罪）間，有方
    法結果之牽連關係，依修正前刑法第55條之規定，應從一重
    之常業重利罪處斷；依修正後之刑法既已刪除牽連犯之規定
    ，則所犯上述各罪應依數罪併罰之規定分論併罰。比較新舊
    法之規定，以舊法較有利於被告巳○○，依刑法第2條第1項
    前段之規定，應適用修正前刑法第55條牽連犯之規定，從一
    重之常業重利罪處斷。
(3)、被告戊○○、己○○、庚○○、子○○、巳○○、午○○等
    行為後，新法業已刪除刑法第56條「連續數行為而犯同一罪
    名者，以一罪論。但得加重其刑至二分之一。」之連續犯規
    定，以及刪除刑法第345條「以犯前條之罪為常業者，處5年
    以下有期徒刑，得併科3千元以下罰金。」之常業重利罪之
    規定，此刪除顯已影響行為人刑罰之法律效果，自屬法律有
    變更。查被告戊○○、己○○、子○○所為之重利犯行，均
    達五次，若依新法一罪一罰，不得論以重利之連續犯或常業
    犯，則依刑法第344條「乘他人急迫、輕率或無經驗貸以金
    錢或其他物品，而取得與原本顯不相當之重利者，處1年以
    下有期徒刑、拘役或科或併科1千元以下罰金。」之重利罪
    論處，依一罪一罰，其併合處罰之最高本刑高達5年，而最
    低之併科罰金，成為「得併科5千元以下罰金」，較修正前
    之刑法第345條之常業重利罪為重，比較結果，以舊法較有
    利於被告戊○○、己○○、子○○，依刑法第2條第1項前段
    之規定，應適用修正前刑法第345條之常業重利罪。被告庚○○所為之重利犯行僅有一次，依刑法第2條第1項但書之規
    定，以適用新法較為有利。被告巳○○所為之重利犯行有三
    次，且其另犯刑法第305條之恐嚇犯行二次，依一罪一罰，
    其併合處罰之最高本刑高達7年，比較結果，以舊法適用牽
    連犯之規定而適用修正前刑法第345條之常業重利罪較有利
    於被告巳○○。被告午○○所為之重利犯行有二次，經比較
    新舊法，依一罪一罰，被告午○○所犯仍以適用新法較為有
    利，是被告午○○之重利犯行，依刑法第2條第1項但書之規
    定，應適用刑法第344條之重利罪論處。
(4)、又有關刑法第41條、第33條第5款部分，其中第41條由原
    先之「犯最重本刑為5年以下有期徒刑以下之刑之罪，而受6
    個月以下有期徒刑或拘役之宣告，因身體、教育、職業、家
    庭之關係或其他正當事由，執行顯有困難者，得以1元以上3
    元以下折算1日，易科罰金。但確因不執行所宣告之刑，難
    收矯正之效，或難以維持法秩序者，不在此限」、「併合處
    罰之數罪，均有前項情形，其應執行之刑逾6月者，亦同」
    之規定，修正為「犯最重本刑為5年以下有期徒刑以下之刑
    之罪，而受6個月以下有期徒刑或拘役之宣告者，得以新臺
    幣1千元、2千元或3千元折算1日，易科罰金。但確因不執行
    所宣告之刑，難收矯正之效，或難以維持法秩序者，不在此
    限」、「前項規定於數罪併罰，其應執行之刑未逾6月者，
    亦適用之」，另罰金罰鍰提高標準條例第2條亦配合修正，
    將原先之「依刑法第41條易科罰金或第42條第2項易服勞役
    者，均就其原定數額提高為1百倍折算1日；法律所定罰金數
    額未依本條例提高倍數，或其處罰法條無罰金刑之規定者，
    亦同」之規定，予以廢止；第33條第5款由原先之「罰金
    ：1 元以上」，修正為「罰金：新臺幣1千元以上，以百元
    計算之」；並均自被告等行為後之95年7月1日起施行。則依
    上開規定，關於易科罰金之折算標準部分，依被告行為時法
    ，易科罰金之最高折算標準係以銀元3百元即新台幣9百元折
    算1日，而依裁判時法即95年7月1日施行之新法第41條第1項
    之規定，其所處如主文所示之刑，雖得諭知易科罰金，惟易
    科罰金之折算標準則係以新臺幣3千元、或2千元、或1千元
    折算1日；另關於罰金刑部分，罰金既由銀元1元以上，提高
    為新臺幣1千元以上，無異提高法定刑為罰金時之可科處之
    最低刑為1千元，修正後之刑法第33條第5款對被告並未有利
    ；則綜合上情比較新舊法結果，自以修正前刑法第41條第1
    項、第33條第5款之規定有利於被告己○○、庚○○、子○○、巳○○、午○○，自應適用行修正前刑法第41條第1項
    、第33條第5款及廢止前之罰金罰鍰提高標準條例第2條之規
    定。又有關罰金之部分，既應適用罰金罰鍰提高標準條例之
    規定，基於新舊法不得割裂適用之原則，本件亦有罰金罰鍰
    提高標準條例第1條規定之適用，而無新增訂刑法施行法第1
    之1條規定之適用。
(5)、修正前刑法第51條第5款就數罪併罰定應執行之規定為：「
    宣告多數有期徒刑者，於各刑中之最長期以上，各刑合併之
    刑期以下，定其刑期。但不得逾20年。」；而修正後刑法第
    51條第5款則規定：「宣告多數有期徒刑者，於各刑中之最
    長期以上，各刑合併之刑期以下，定其刑期。但不得逾30年
    。」。經比較上開新舊法結果，以舊法較有利於被告午○○
    ，依刑法第2條第1項前段之規定，應依修正前之刑法第51條
    第5款，定其應執行之刑。
四、論罪科刑部分：
    有關重利部分，被告戊○○、己○○、庚○○、子○○、巳
    ○○、午○○固均基於以反覆為重利並以之為常業之意思而
    為前揭所述附表一相關編號之犯行，惟經比較適用新舊法，
    如上開三所述，被告庚○○、午○○均以適用新法對其較為
    有利，核其二人所為，均係犯刑法第344條之重利罪。被告
    戊○○、己○○、子○○、巳○○均以適用舊法對其等較為
    有利，核其三人所為，均係犯修正前刑法第345條之常業重
    利罪。被告巳○○所為之上開事實欄二對宇○○、Ｌ○○之
    恐嚇行為，均係犯刑法第305條之恐嚇危害安全罪。被告巳
    ○○與張育福、壬○○就上開恐嚇之行為有犯意之聯絡及行
    為之分擔，均為共同正犯。被告巳○○先後二次之恐嚇犯行
    ，時間緊接，犯罪構成要件相同，顯係基於概括犯意反覆為
    之，應依修正前刑法第56條連續犯之規定論以一罪，並加重
    其刑。被告巳○○所犯上開二罪（常業重利罪與恐嚇危害安
    全罪）間，有方法結果之牽連關係，依修正前刑法第55條之
    規定，應從一重之常業重利罪處斷。被告戊○○就附表一
    編號1、2、3之重利犯行，與己○○、張育福間；就附表
    一編號7之重利犯行，與壬○○、張育福間；就附表一編
    號13之重利犯行，與癸○○間，有犯意之聯絡及行為之分擔
    ，均為共同正犯。被告己○○就附表一編號1、2、3之重
    利犯行，與戊○○、張育福間；就附表一編號6之重利犯
    行，與壬○○、張育福、巳○○間；就附表一編號15之重
    利犯行，與午○○、乙○○、寅○○間，有犯意之聯絡及行
    為之分擔，均為共同正犯。被告庚○○就附表一編號16之重
    利犯行，與壬○○間，有犯意之聯絡及行為之分擔，均為共
    同正犯。被告子○○就附表一編號28之重利犯行，與巳○○
    間，有犯意之聯絡及行為之分擔，均為共同正犯。被告巳○○就附表一編號6之重利犯行，與壬○○、張育福、己○○間；就附表一編號10之重利犯行，與壬○○、張育福間
    ；就附表一編號28之重利犯行，與子○○間，有犯意之聯
    絡及行為之分擔，均為共同正犯。被告午○○就附表一編
    號15之重利犯行，與乙○○、寅○○、己○○間；就附表
    一編號17之重利犯行與乙○○、寅○○間，有犯意之聯絡及
    行為之分擔，均為共同正犯。審酌被告戊○○、己○○、庚○○、子○○、巳○○、午○○等人之品行、智識教育程度
    、生活經濟狀況、犯罪之動機、所生之危害，以及其等犯罪
    情節之輕重及犯罪後之態度（戊○○、庚○○、午○○均矢
    口否認，己○○坦承大部分犯行，羅宏志、巳○○坦承犯行
    ）等一切情狀，爰各量處如主文所示之宣告刑，以資懲儆。
    又被告戊○○、己○○、庚○○、子○○、巳○○、午○○
    上開犯罪均在96年4月24日以前，爰依中華民國96年罪犯減
    刑條例第2條第1項第3款、第7條、第9條規定，將其等宣告
    刑減二分之一，如主文所示，並諭知易科罰金之折算標準。
五、沒收部分：
(1)、附表二部分：
    被告戊○○、己○○與共犯張育福提供被害人丁○○、甲○○、李芝熒匯款用之李清樺之郵局帳號，該郵局存摺雖未扣
    案，惟該郵局存摺由其等購買已為其等所有，且為供犯罪所
    用之物，雖未扣案，然亦不能證明已滅失，應依刑法第38條
    第1項第2款規定，宣告沒收。
(2)、附表三部分：
    被告戊○○與共犯癸○○提供被害人申○○匯款用之嚴雅玟
    之郵局帳號，該郵局存摺雖未扣案，惟該郵局存摺由其等購
    買已為其等所有，且為供犯罪所用之物，雖未扣案，然亦不
    能證明已滅失，應依刑法第38條第1項第2款規定，宣告沒收
    。
(3)、附表四部分：
    被告己○○、午○○與共犯乙○○、寅○○提供被害人賴科
    仲匯款用之王榮壕、許峻豪之郵局帳號；以及午○○與共犯
    乙○○、寅○○提供被害人林昭元之王榮壕、許峻豪之郵局
    帳號，其中王榮壕之郵局存摺1本，係寅○○向不知情之王
    榮壕借用，非屬共犯寅○○所有，自不得宣告沒收。另許峻
    豪之郵局存摺1本係被告己○○、午○○與共犯乙○○、寅
    ○○所購買，已為其等所有，且為供犯罪所用之物，雖未扣
    案，然亦不能證明已滅失，應依刑法第38條第1項第2款規定
    ，宣告沒收。
(4)、附表五部分：
    扣案如附表五所示被告子○○所有之記事簿4本、現金10萬7
    千5百元、手機6支，其中記事簿4本係子○○用以記載借款
    人向其借款之資料；現金10萬7千5百元是其用來提供不特定
    人借款用；手機6支是其用以將電話號碼刊登於中華日報分
    類廣告上，給借款人聯絡向其借款用，業據被告子○○於警
    詢時及於檢察官偵查中坦承明確，均應依刑法第38條第1項
    第2款規定，宣告沒收。另扣案之陳柏銓、賴偉航所有之郵
    局存摺各1本及金融卡各1張，查被告子○○雖提供陳柏銓、
    賴偉航之郵局帳號，供被害人玄○○匯款用，惟查扣案之陳
    柏銓之郵局存摺及金融卡係由子○○向不知情之陳柏銓借來
    使用；另賴偉航之郵局存摺及金融卡係因賴偉航欠子○○2
    萬元未還，子○○私自將賴偉航之郵局存摺拿來使用，上開
    陳柏銓、賴偉航之郵局存摺及金融卡均非屬子○○所有，自
    不得宣告沒收。
(5)、附表六部分：
    被告子○○、巳○○提供被害人Ｊ○○匯款用之王靖琴之郵
    局帳號，上開郵局存摺雖未扣案，惟上開郵局存摺由其等購
    買已為其等所有，且為供犯罪所用之物，雖未扣案，然亦不
    能證明已滅失，應依刑法第38條第1項第2款規定，宣告沒收
    。
(6)、附表七部分：
    又扣案之被告巳○○所有之手機（0000000000號）1支（含
    SIM 卡1枚），係其用以將電話號碼刊登於中華日報分類廣
    告上，給借款人聯絡向其借款用，業據被告巳○○於警詢時
    及於檢察官偵查中坦承明確，應依刑法第38條第1項第2款規
    定，宣告沒收。
(7)、附表八部分：扣案如附表七所示之帳冊5本，係被告戊○○
    、巳○○、庚○○分別與之共犯之壬○○所有，且係供經營
    常業重利所用之物，業據被告壬○○於警詢中供明在卷，應
    依刑法第38條第1項第2款規定，宣告沒收。
(8)、附表九部分：
    如附表九所示之手機12支，除廠牌摩託諾拉序號0000000000
    000000、門號0000000000及廠牌BENTEN序號00000000000000
    0、門號0000000000，係附表一編號15被告午○○、己○○
    及附表一編號17被告午○○之共犯寅○○所有之物外，其餘
    係附表一編號15被告午○○、己○○及附表一編號17被告午
    ○○之共犯乙○○所有，業據寅○○於檢察官偵查中供明在
    卷，寅○○並供稱刊登貸款廣告所留電話都是轉接到警方所
    扣押之行動電話上。共犯乙○○於檢察官偵查中亦稱前開電
    話係經營重利聯絡客戶所用，是上開手機均應依刑法第38條
    第1項第2款規定，宣告沒收。如附表九所示之影印機1台，
    是共犯寅○○所有，作為其在地下錢莊工作時登記收放款情
    形之表格影印所用，業據寅○○於檢察官偵查中供明在卷；
    另如附表九所示空白本票4本、廣告印章1個、帳冊9本、放
    款分類廣告報紙3張，是寅○○與乙○○所有用以重利放款
    用，業據寅○○於檢察官偵查中供明在卷，均應依刑法第38
    條第1項第2款規定，宣告沒收。
(9)、附表十部分：
    扣案如附表十所示帳冊5本，係附表一編號6被告巳○○、己○○、附表一編號7被告戊○○、附表一編號10被告巳○○
    、附表一編號16被告庚○○之共犯壬○○所有，且係供經營
    重利所用之物，業據壬○○於警詢中供明在卷，應依刑法第
    38條第1項第2款規定，宣告沒收。
(10)、又王榮壕郵局存摺1本是共犯寅○○向不知情之王榮壕所借
    用，以供借款人匯款用，並非共犯寅○○所有，業據寅○○
    於檢察官偵查中供明在卷，自不得宣告沒收。扣案之本票係
    借款人所簽發，其中亦有部分（二分之一金額）被告確實有
    債權存在，爰不予宣告沒收。至於其他之扣案物，或非屬本
    案之被告所有或其共犯所有，或與本案被告之犯行無關，自
    均不得宣告沒收。
貳、不另為無罪諭知部分：
一、本件公訴意旨另認被告戊○○、己○○、庚○○、子○○、
    巳○○、午○○與張育福（經檢察官另為不起訴處分）及丑
    ○○、卯○○、辛○、乙○○、寅○○、壬○○（以上6人
    ，經檢察官另案提起公訴）、癸○○（另由臺灣高雄地方法
    院審理）等人，組成俗稱地下錢莊之重利集團之犯罪組織，
    因此認被告戊○○、己○○、庚○○、子○○、巳○○、午
    ○○，均涉犯組織犯罪條例第3條第1項後段之參與犯罪組織
    罪。另被告戊○○、己○○於丁○○、甲○○無力清償本息
    時，竟對丁○○、甲○○為下列之暴力討債行為：於92年
    7月下旬某日，因甲○○遲未繳交利息，己○○即撥打電話
    予甲○○，對甲○○恐嚇稱：「開店不怕人家找上門嗎？妳
    不還錢，我叫找妳女兒算帳」（以臺語發音）等語後，戊○○、張育福復至甲○○住處催討利息，甲○○無力清償，戊○○、張育福旋對甲○○恫稱：「妳若不還錢，後果自行負
    責」等語，致甲○○心生畏怖，四處籌錢還款。於92年10
    月下旬某日，己○○質押丁○○女友張雅玲之身分證後，因
    丁○○無力清償利息，己○○、戊○○即駕駛車牌號碼不詳
    之自小客車，至臺南縣白河鎮某修車廠，將丁○○強押上車
    後，戊○○對丁○○恫稱：「幹妳娘，你不還錢，你就知死
    」（以臺語發音）等語，致丁○○心生畏懼，應允償還借款
    ，始將丁○○釋放，因此認被告戊○○、己○○均涉犯刑法
    第302條第1項之妨害自由罪及刑法第305條之恐嚇罪。
二、經查：
(1)、按犯罪事實應依證據認定之，無證據不得認定其犯罪事實；
    又不能證明被告犯罪者，應諭知無罪之判決，刑事訴訟法第
    154條第2項、第301條第1項分別定有明文。又認定不利被告
    之事實，須依積極證據，苟積極證據不足為不利於被告事實
    之認定時，即應為有利於被告之認定，更不必有何有利之證
    據；而所謂「積極證據足以為不利被告事實之認定」，係指
    據為訴訟上證明之全盤證據資料，在客觀上已達於通常一般
    之人均不致於有所懷疑，而得確信被告確曾犯罪之程度，若
    未達此一程度，而有合理懷疑之存在時，即無從為有罪之認
    定，最高法院30年上字第876號及76年台上字4986號分別著
    有判例可資參照。依組織犯罪防制條例第2條規定，該條例
    所稱之犯罪組織，係指3人以上，有內部管理結構，以犯罪
    為宗旨或以其成員從事犯罪活動，具有集團性、常習性及脅
    迫性或暴力性之組織。其中所謂「內部管理結構」及「常習
    性」，法條上雖無明文規定，但在實務上該條所稱之「內部
    管理結構」，係指有上下從屬關係之謂，亦即組織內部有主
    持人或首領與幫眾層級之分，有階級領導，下屬須服從主持
    人或首領之命令行事，違抗者依內部規範懲處。公訴人雖起
    訴被告戊○○、己○○、庚○○、子○○、巳○○、午○○
    等人有為上開地下錢莊之重利犯行，並謂其等與丑○○等人
    之組織成員及分工組織架構係：、丑○○為總負責人兼高
    雄分公司（公司據點：高雄市○○區○○街3號20樓之2）負
    責人，成員有辛○及卯○○。丑○○負責提供資金並責由各
    分公司負責人負責保管借款人資料及資料調度運用，組織成
    員由丑○○統一操控，依各據點之狀況需求，予以機動調整
    ；辛○及卯○○則負責高雄據點之收放款等工作。、乙○○為屏東分公司（公司據點：屏東縣屏東市○○○路125號
     5樓之2）負責人，其下成員有寅○○、午○○、庚○○、
    癸○○等人，乙○○負責接聽廣告電話，由寅○○、午○○
    、庚○○、癸○○等人負責放款及收款，其中寅○○經丑○○指示負責帳務管理。、己○○為臺南縣分公司（公司據
    點：臺南縣麻豆鎮○○路○段5號4樓）負責人，其下成員有
    戊○○、張育福等人，己○○負責臺南縣分公司資金調度運
    用及接聽電話，戊○○、張育福負責收放款。、巳○○為
    臺南市分公司（原公司據點：臺南市○○○路○段185巷2號
    6樓之2）負責人，其下成員有壬○○、子○○。巳○○負責
    臺南市分公司資金調度運用及接聽電話，壬○○、子○○負
    責收放款。然所謂犯罪組織，必須有內部管理結構，下屬須
    服從首腦指揮，違反者有內部規範懲處，但就被告丑○○所
    組織之地下錢莊而言，檢察官並未舉證其有下屬須服從首腦
    指揮，若有違抗，內部將予以何種懲處之情事，並且遍觀卷
    內所有資料，亦無此類之積極證據，實與組織犯罪條例所謂
    之犯罪組織不同，公訴人認被告戊○○、己○○、庚○○、
    子○○、巳○○、午○○涉有參與犯罪組織罪嫌，尚乏依據
    。此部分本應為無罪之諭知，惟公訴人認此部分與被告戊○○等前揭有罪部分有牽連犯之裁判上一罪關係，爰均不另為
    無罪之諭知。
(2)、又訊據被告戊○○、己○○，均矢口否認有對甲○○、丁○○為檢察官上開起訴之妨害自由及恐嚇犯行。經查，檢察官
    起訴被告戊○○、己○○涉犯妨害自由及恐嚇犯行，無非以
    甲○○、丁○○於警詢時之指述，資為其論罪之依據。然上
    開甲○○、丁○○之指述，迭據被告戊○○、己○○於檢察
    官偵查中及本院審理中堅決否認（被告戊○○、己○○均未
    經警詢），並經檢察官所認之共犯張育福於偵查中堅決否認
    在案（張育福未經警詢），甲○○於本院審理時因住所遷移
    不明，無法傳訊，而由聲請傳訊之被告己○○捨棄傳訊。另
    丁○○於本院96年8月9日審理時，雖證稱：我給了四次利息
    ，後來就沒有辦法繳錢，他們有三個人到工廠找我，己○○
    有去我知道，一個在車上沒下來我沒看到，另一個我忘記了
    ，無法確認是否為戊○○或庚○○，己○○跟另外一個人到
    裡面找我。他們兩人都有說恐嚇的話，但說什麼話我忘記了
    ，那一個較瘦的人講的話比較有威脅性，現在我也不確定是
    否為戊○○。對我說「幹妳娘，你不還錢，你就知死」的是
    較瘦的那個。他們站在我後面，要我跟著走，我本來要自己
    開車，但是他（較瘦的人）擋住說：「你要難看嗎」？我就
    說我不能自己開車嗎？他就說：「那不然我坐你的車」，後
    來我就開我的車載那個瘦的，己○○就跟另外一個人開他們
    原來的車子。過程中他們沒有用不法的腕力或暴力，都只是
    用言語上說，但是他們說「幹妳娘，你不還錢，你就知死」
    我會怕，因為我欠他們錢，我怕他們對我不利云云。查上開
    妨害自由及恐嚇之情節，均僅係甲○○及丁○○片面之詞，
    除此之外，並無任何其他證據足以佐證被告戊○○、己○○
    有為上開妨害自由及恐嚇之犯行。此部分本應為無罪之諭知
    ，惟公訴人認此部分與被告戊○○、己○○前揭有罪部分有
    牽連犯之裁判上一罪關係，爰均不另為無罪之諭知。
參、據上論斷，應依刑事訴訟法第299條第1項前段，刑法第2條
    第1項、第305條、第344條、第38條第1項第2款，修正前刑
    法第28條、第345條、第55條、第51條第5款、第41條第1項
    前段、第2項，罰金罰鍰提高標準條例第1條前段，廢止前罰
    金罰鍰提高標準條例第2條前段，中華民國96年罪犯減刑條
    例第2條第1項第3款、第7條、第9條，判決如主文。
本件經檢察官Ｄ○○到庭執行職務
中    華    民    國    97    年    11    月    25    日
                    刑事第一庭審判長法  官  林英志
                                    法  官  彭喜有
                                    法  官  林勝利
以上正本證明與原本無異。
如不服本判決應於收受本判決後10日內向本院提出上訴書狀，並
應敘述具體理由。如未敘述上訴理由者，應於上訴期間屆滿後20
日內向本院補提理由書狀（均須按他造當事人之人數附繕本）「
切勿逕送上級法院」。
                                    書記官  黃雅雲
中    華    民    國    97    年    3     月    21    日
附表一：
┌──┬───┬──────┬────┬─────┬───┬───┐
│編號│犯罪行│   日期     │貸款金額│   利息   │被害人│匯款郵│
│    │為人  │            │        │          │      │局帳戶│
├──┼───┼──────┼────┼─────┼───┼───┤
│1   │己○○│92年10月下旬│三萬元  │每七日六千│丁○○│李清樺│
│    │戊○○│某日        │        │元        │      │      │
│    │張育福│            │        │          │      │      │
├──┼───┼──────┼────┼─────┼───┼───┤
│2   │同上  │92年7月下旬 │五萬元  │每十日七千│甲○○│同上  │
│    │      │某日        │        │二百元    │      │      │
├──┼───┼──────┼────┼─────┼───┼───┤
│3   │同上  │92年11月下旬│二萬元  │每十日四千│李芝熒│同上  │
│    │      │某日        │        │元        │      │      │
├──┼───┼──────┼────┼─────┼───┼───┤
│4   │丑○○│93年7月下旬 │二萬元  │每七日三千│Ｃ○○│陳琦  │
│    │卯○○│某日        │        │元        │      │許峻豪│
│    │辛○  │            │        │          │      │      │
│    │乙○○│            │        │          │      │      │
│    │寅○○│            │        │          │      │      │
│    │癸○○│            │        │          │      │      │
├──┼───┼──────┼────┼─────┼───┼───┤
│5   │丑○○│93年4月中旬 │二萬元  │每十日四千│亥○○│陳琦  │
│    │辛○  │某日        │        │元        │      │      │
│    │卯○○│            │        │          │      │      │
├──┼───┼──────┼────┼─────┼───┼───┤
│6   │巳○○│93年6月9日  │一萬元  │每七日一千│宇○○│郭怡吟│
│    │張育福│            │        │百元      │      │吳賀富│
│    │壬○○│            │        │          │      │嚴雅玟│
│    │己○○│            │        │          │      │      │
├──┼───┼──────┼────┼─────┼───┼───┤
│7   │壬○○│93年11月17日│六萬元  │每十日一萬│Ｉ○○│      │
│    │張育福│            │        │零八百元  │      │      │
│    │戊○○│            │        │          │      │      │
├──┼───┼──────┼────┼─────┼───┼───┤
│8   │壬○○│93年7月12日 │二萬元  │每七日四千│王泰堯│同上  │
│    │      │            │        │元        │      │      │
├──┼───┼──────┼────┼─────┼───┼───┤
│9   │同上  │93年11月10日│二萬五千│每十日五千│Ｆ○○│嚴雅玟│
│    │      │            │元      │元        │      │      │
├──┼───┼──────┼────┼─────┼───┼───┤
│10  │巳○○│同上        │一萬五千│每七日二千│Ｌ○○│      │
│    │張育福│            │元      │七百元    │      │      │
│    │壬○○│            │        │          │      │      │
├──┼───┼──────┼────┼─────┼───┼───┤
│11  │（不詳│93年11月8日 │一萬元  │每十日一千│酉○○│嚴雅玟│
│    │）    │            │        │八百元    │      │      │
├──┼───┼──────┼────┼─────┼───┼───┤
│12  │壬○○│93年11月11日│三萬元  │每十日五千│Ａ○○│同上  │
│    │      │            │        │四百元    │      │      │
├──┼───┼──────┼────┼─────┼───┼───┤
│13  │癸○○│93年10月30日│二萬元  │每十日四千│申○○│同上  │
│    │戊○○│            │        │元        │      │      │
├──┼───┼──────┼────┼─────┼───┼───┤
│14  │卯○○│93年11月22日│一萬元  │每七日二千│未○○│      │
│    │      │            │        │元        │      │      │
├──┼───┼──────┼────┼─────┼───┼───┤
│15  │午○○│93年6月30日 │二萬元  │每十日三千│賴科仲│王榮壕│
│    │乙○○│            │        │元        │      │許峻豪│
│    │寅○○│            │        │          │      │      │
│    │己○○│            │        │          │      │      │
├──┼───┼──────┼────┼─────┼───┼───┤
│16  │庚○○│93年11月21日│一萬元  │每七日二千│辰○○│      │
│    │壬○○│            │        │元        │      │      │
├──┼───┼──────┼────┼─────┼───┼───┤
│17  │乙○○│93年8月12日 │三萬元  │每十日五千│丙○○│王榮壕│
│    │寅○○│            │        │元        │      │許峻豪│
│    │午○○│            │        │          │      │      │
├──┼───┼──────┼────┼─────┼───┼───┤
│18  │寅○○│93年10月20日│四萬元  │每十日六千│Ｂ○○│王榮壕│
│    │乙○○│            │        │元        │      │郭文嘉│
│    │卯○○│            │        │          │      │      │
│    │丑○○│            │        │          │      │      │
│    │辛○  │            │        │          │      │      │
│    │壬○○│            │        │          │      │      │
├──┼───┼──────┼────┼─────┼───┼───┤
│19  │寅○○│93年10月21日│二萬元  │每十日二千│宙○○│午○○│
│    │      │            │        │六百元    │      │郭文嘉│
├──┼───┼──────┼────┼─────┼───┼───┤
│20  │同上  │93年2月26日 │二萬元  │每七日四千│Ｈ○○│午○○│
│    │      │            │        │元        │      │郭文嘉│
│    │      │            │        │          │      │謝佳紋│
│    │      │            │        │          │      │王榮壕│
├──┼───┼──────┼────┼─────┼───┼───┤
│21  │寅○○│93年7月16日 │五萬元  │每十日一萬│地○○│午○○│
│    │乙○○│            │        │元        │      │王榮壕│
├──┼───┼──────┼────┼─────┼───┼───┤
│22  │寅○○│93年7月24日 │二萬五千│每七日三千│黃○○│午○○│
│    │辛○  │            │元      │元        │      │謝佳紋│
│    │丑○○│            │        │          │      │王榮壕│
├──┼───┼──────┼────┼─────┼───┼───┤
│23  │寅○○│93年2月間某 │二十三萬│每七日八千│天○○│午○○│
│    │      │日          │元      │元        │      │郭文嘉│
│    │      │            │        │          │      │謝佳紋│
│    │      │            │        │          │      │王榮壕│
├──┼───┼──────┼────┼─────┼───┼───┤
│24  │丑○○│93年7月27日 │二萬元  │每七日二千│Ｇ○○│      │
│    │寅○○│            │        │二百元    │      │      │
├──┼───┼──────┼────┼─────┼───┼───┤
│25  │子○○│(1)93年2月26 │(1)一萬元│一萬元每十│玄○○│陳柏銓│
│    │      │日          │(2)二萬元│日二千元  │      │賴偉航│
│    │      │(2)93年6月29 │(3)二萬元│          │      │      │
│    │      │日          │        │          │      │      │
│    │      │(3)94年9月12 │        │          │      │      │
│    │      │日          │        │          │      │      │
├──┼───┼──────┼────┼─────┼───┼───┤
│26  │同上  │95年1月20日 │二萬元  │一萬元每十│Ｅ○○│      │
│    │      │            │        │日二千元  │      │      │
├──┼───┼──────┼────┼─────┼───┼───┤
│27  │同上  │94年5月26日 │一萬元  │每十日二千│Ｋ○○│      │
│    │      │            │        │元        │      │      │
├──┼───┼──────┼────┼─────┼───┼───┤
│28  │子○○│(1)95年4月初 │(1)一萬元│(1)每十日二│Ｊ○○│王靖琴│
│    │巳○○│(2)95年5月6日│(2)一萬元│千元      │      │      │
│    │      │            │        │(2)每十日一│      │      │
│    │      │            │        │千八百元  │      │      │
├──┼───┼──────┼────┼─────┼───┼───┤
│29  │子○○│95年2月3日  │二萬元  │一個月利息│戌○○│      │
│    │      │            │        │一千元    │      │      │
└──┴───┴──────┴────┴─────┴───┴───┘
附表二：
┌──┬────┬────┬──────┐
│編號│戶    名│金融機構│帳號及數量  │
├──┼────┼────┼──────┤
│1   │李清樺  │郵局    │局號0000000 │
│    │        │        │帳號0000000 │
│    │        │        │1本         │
└──┴────┴────┴──────┘
附表三：
┌──┬────┬────┬──────┐
│編號│戶    名│金融機構│帳號及數量  │
├──┼────┼────┼──────┤
│1   │嚴雅玟  │郵局    │局號0000000 │
│    │        │        │帳號0000000 │
│    │        │        │壹本        │
└──┴────┴────┴──────┘
附表四：
┌──┬────┬────┬──────┐
│編號│戶    名│金融機構│帳號及數量  │
├──┼────┼────┼──────┤
│1   │許峻豪  │同上    │局號0000000 │
│    │        │        │帳號0000000 │
│    │        │        │壹本        │
└──┴────┴────┴──────┘
附表五：
┌──┬────┬────┬──────┐
│編號│名   稱 │數   量 │  所有人    │
├──┼────┼────┼──────┤
│1   │記事簿  │肆本    │子○○      │
│    │        │        │            │
├──┼────┼────┼──────┤
│2   │現金（新│拾萬柒仟│子○○      │
│    │臺幣）  │伍百元  │            │
├──┼────┼────┼──────┤
│3   │手機    │陸支    │子○○      │
│    │        │        │0000000000號│
│    │        │        │0000000000號│
│    │        │        │0000000000號│
│    │        │        │0000000000號│
│    │        │        │0000000000號│
│    │        │        │0000000000號│
└──┴────┴────┴──────┘
附表六：
┌──┬────┬────┬──────┐
│編號│戶    名│金融機構│帳號及數量  │
├──┼────┼────┼──────┤
│1   │王靖琴  │郵局    │局號0000000 │
│    │        │        │帳號0000000 │
│    │        │        │壹本        │
└──┴────┴────┴──────┘
附表七：
┌──┬────┬────┬──────┐
│編號│名    稱│數  量  │所有人      │
├──┼────┼────┼──────┤
│1   │手機    │壹支    │巳○○      │
│    │        │        │0000000000號│
└──┴────┴────┴──────┘
附表八：
┌──┬────┬────┬──────┐
│編號│名   稱 │數  量  │ 所有人     │
├──┼────┼────┼──────┤
│1   │帳冊    │伍本    │壬○○      │
└──┴────┴────┴──────┘
附表九：
┌─┬───────────────────────┐
│編│扣案物品名稱及數量                            │
│號│                                              │
├─┼───────────────────────┤
│1 │行動電話手機（含門號）拾貳支                  │
├─┼───────────────────────┤
│2 │影印機壹台                                    │
├─┼───────────────────────┤
│3 │空白本票肆本                                  │
├─┼───────────────────────┤
│4 │廣告印章（0000000000、江先生連絡、到期中午12點│
│  │匯款）壹個                                    │
├─┼───────────────────────┤
│5 │帳冊玖本                                      │
├─┼───────────────────────┤
│6 │刊登之分類廣告報紙參張                        │
└─┴───────────────────────┘
附表十：
┌─┬───────────────────────┐
│編│扣案物品名稱及數量                            │
│號│                                              │
├─┼───────────────────────┤
│1 │帳冊伍本。                                    │
└─┴───────────────────────┘
附錄本案論罪科刑法條全文
中華民國刑法第305條
以加害生命、身體、自由、名譽、財產之事，恐嚇他人致生危
害於安全者，處2年以下有期徒刑、拘役或3百元以下罰金。
中華民國刑法第344條
乘他人急迫、輕率或無經驗貸以金錢或其他物品，而取得與原
本顯不相當之重利者，處1年以下有期徒刑、拘役或科或併科1
千元以下罰金。
中華民國刑法第345條
以犯前條之罪為常業者，處5年以下有期徒刑，得併科3千元以下
罰金。


司法院資訊處製作；財團法人民間司法改革基金會備份。
